【裁判字號】    90,台上,2142
【裁判日期】    900412
【裁判案由】    偽造文書等罪
【裁判全文】
最高法院刑事判決                                九十年度台上字第二一四二號
    上   訴   人  台灣高等法院台南分院檢察署檢察官
    上訴人即被告  甲○○
                  乙○○
右上訴人等因被告等偽造文書等罪案件，不服台灣高等法院台南分院中華民國八十七
年十二月八日第二審判決（八十七年度上訴字第一六七二號，起訴案號：台灣台南地
方法院檢察署八十六年度偵字第一○七三六、一四三一八號），提起上訴，本院判決
如左：
    主  文
原判決關於甲○○行使偽造私文書部分撤銷，發回台灣高等法院台南分院。
其他上訴駁回。
    理  由
壹、撤銷發回部分（甲○○行使偽造私文書部分）
本件原判決維持第一審論處上訴人即被告甲○○行使偽造私文書累犯罪刑之判決，駁
回甲○○在第二審之上訴，固非無見。惟按：第二審認定被告犯罪之事實，如與第一
審判決所認定者不同，即不能維持第一審判決，否則使兩審認定互異之事實並存，自
屬違法。檢察官起訴指甲○○明知民國八十三年十月十二日以甲○○、張家斌名義簽
立之燊成有限公司（下稱燊成公司）股份轉讓協議書上張家斌之簽名、用印，均非張
家斌本人所為，且內容係屬虛偽，竟為取信蘇金來，於八十五年六月初某日，行使該
偽造之協議書提示於蘇金來，致蘇金來陷於錯誤而投入資本與甲○○合作，甲○○涉
犯行使偽造私文書罪嫌。第一審審理結果，為相同之認定，因認甲○○犯行使偽造私
文書罪。然原判決則認定該協議書及其上張家斌之簽名與用印，均係甲○○利用不詳
之成年人所偽造，並於八十五年六月初某日，行使該協議書提示於蘇金來，致蘇金來
陷於錯誤而投入資本與其合作，甲○○犯偽造署押、印章、印文罪、偽造私文書罪及
行使偽造私文書罪，偽造署押、印章及印文係偽造私文書之部分行為，偽造私文書之
行為為行使行為所吸收，均不另論罪。則原判決認定甲○○之犯罪事實顯與第一審判
決認定者不同，自不能予以維持。然原判決仍維持第一審判決，且未明逾越檢察官
起訴範圍部分，何以得予審判之理由，即有未合。又科刑判決所認定之事實，與所採
之證據不相適合，即屬證據上理由矛盾，其判決當然違背法令。且有罪判決書事實之
認定與理由之說明必須互相一致，方為合法。倘事實之認定與理由之說明不相一致，
按諸刑事訴訟法第三百七十九條第十四款後段規定，亦屬判決理由矛盾之當然違背法
令。原判決事實認定甲○○偽造八十三年十月十二日燊成公司股份轉讓協議書後，提
示取信予蘇金來，致蘇金來陷於錯誤而投入資本與其合作，足以生損害於燊成公司、
張家斌及蘇金來。查證人蘇金來於偵查中陳稱：「……當時六月份，甲○○已經沒有
股份了，但他卻向我說他有三分之二股份，並且將三分之一要賣給我，後來我要求張
家斌移轉一些股份給我，才發現甲○○當初就沒有股份」（見偵字第一○七三六號偵
查卷第一六一頁）；於原審證稱：「（甲○○是否有拿八十三年十月十二日所簽立之
燊成公司股份轉讓協議書給你看）是拿八十六年偵字一四三一八號卷內第二十三頁的
轉讓協議書給我看。並不是八十三年十月十二日立協議書人張偉森、甲○○及見證人
林昆枝這一份」、「（甲○○提示協議書後有無說什麼）是甲○○欠我錢，我要加入
他公司，甲○○要把他在公司股份三分之一要讓給我，我另外再付甲○○約四、五百
萬元」（見原審卷第九十五頁），並有蘇金來於八十五年六月一日向甲○○受讓燊成
公司三分之一股份之「燊成有限公司股份轉讓協議書」一份附卷可憑（見偵字第一四
三一八號偵查卷第二十四頁）。蘇金來之證詞如屬無訛，而原判決事實又認定甲○○
行使該偽造私文書，致蘇金來因而陷於錯誤，投入資本與甲○○合作，足以生損害於
蘇金來等人，則甲○○似尚涉犯刑法第三百三十九條第一項詐欺罪。惟原判決認定之
事實與理由之說明不相一致，與所採之證據亦不相適合，依首揭說明，即有違誤。甲
○○及檢察官上訴意旨雖未指摘及此，惟此係本院得依職權調查之事項，應認原判決
關於甲○○行使偽造私文書部分有發回更審之原因。
貳、駁回部分
一、甲○○誣告部分
按刑事訴訟法第三百七十七條規定：上訴於第三審法院，非以判決違背法令為理由，
不得為之。是提起第三審上訴，應以原判決違背法令為理由，係屬法定要件，且必須
依據卷內資料為具體之指摘，並足據以辨認原判決已具備違背法令之形式，始屬相當
。如果上訴理由狀未依據卷內訴訟資料，具體指摘原判決不適用何種法則或如何適用
不當，或所指摘原判決違法情事，顯與法律規定得為第三審上訴理由之違法情形，不
相適合時，均應認其上訴為違背法律上之程式，予以駁回。原判決就公訴意旨指甲○
○明知存放於台南縣永康市○○路五之一號之一百零五台高速編織機，係郁美拉鍊有
限公司（下稱郁美公司）所有，嗣由燊成公司承受，燊成公司人員張家斌、張偉森、
張謨新、游家銘及趙小燕係基於受讓關係搬走該高速編織機，竟意圖使張家斌等人受
刑事處分，向台南縣警察局永康分局龍潭派出所申告為張家斌等人及未到場之張淑慧
共同竊取，經台灣台南地方法院檢察署為不起訴處分確定，甲○○涉犯刑法第一百六
十九條第一項之誣告罪嫌云云。經審理結果，認甲○○被訴誣告犯罪不能證明，因而
撤銷第一審關於此部分之科刑判決，改判諭知甲○○誣告部分無罪，已依卷內資料詳
予說明，從形式上觀察，並無違背法令之情形存在。檢察官上訴意旨略謂甲○○自始
即知該四十五台編織機依約應歸蘇金來所有，再由蘇金來賣給張家斌，無誤會仍為其
所有之可能，原判決認甲○○出於誤會或懷疑為其所有，因而申告張家斌等人竊盜，
其認事與卷證資料不合。惟按證據之取捨與事實之認定，為事實審法院之職權，倘其
採證認事不違背證據法則，即不得任意指為違法而據為第三審上訴理由。原審綜合卷
內全部證據資料審酌判斷，以甲○○在台南縣警察局永康分局龍潭派出所係申告張家
斌、張偉森、張謨新、游家銘、張淑慧、趙小燕竊取其所有存放於台南縣永康市○○
路五之一號四十五台高速編織機，非一百零五台，且張淑慧當時亦在場，有相片一紙
足稽，而郁美公司與燊成公司於八十六年一月二十七日簽訂之協議書載明燊成公司向
郁美公司購買高速編織機六十台，亦有該協議書影本附卷可證，縱該四十五台高速編
織機經確認非甲○○所有，亦足見甲○○向派出所報案係出於誤會或懷疑有此事實而
申告，自不成立誣告罪。其所為合法論斷，並無與卷證資料不符之情形。檢察官上訴
意旨徒就原判決已說明事項或屬原審採證認事職權之適法行使，任意指摘為違法，難
謂為適法之第三審上訴理由。應認此部分上訴違背法律上之程式，予以駁回。
二、甲○○恐嚇、業務侵占及乙○○業務侵占部分：
按刑事訴訟法第三百七十六條所列各罪之案件，經第二審判決者，不得上訴於第三審
法院，法有明文。本件上訴人甲○○所犯恐嚇、業務侵占罪及上訴人乙○○所犯業務
侵占罪部分，原審係依刑法第三百零五條、第三百三十六條第二項論處罪刑，核屬刑
事訴訟法第三百七十六條第一、三款之案件。依首開說明，既經第二審判決，自不得
上訴於第三審法院，甲○○、乙○○及檢察官竟提起上訴，顯為法所不許，此部分上
訴亦非合法，應予駁回。
據上論結，應依刑事訴訟法第三百九十五條前段、第三百九十七條、第四百零一條，
判決如主文。
中      華      民      國     九十     年      四      月     十二     日
                              最高法院刑事第三庭
                                  審判長法官  陳  錫  奎
                                        法官  劉  敬  一
                                        法官  洪  清  江
                                        法官  李  伯  道
                                        法官  呂  丹  玉
      右正本證明與原本無異
                                              書  記  官
中      華      民      國     九十     年      四      月     二十     日


司法院資訊處製作；財團法人民間司法改革基金會備份。
